臺灣板橋地方法院交通事件裁定　　　 100年度交聲字第1713號
　　　　　　　　　　　　　　　　　 100年度交聲字第1714號
原處分機關　交通部公路總局臺北區監理所
異　議　人
即受處分人　高茂宗
上列異議人因違反道路交通管理處罰條例事件，對於交通部公路
總局臺北區監理所民國100 年5 月5 日所為之裁決（原處分案號
：北監營裁字第裁40-AEY870717、40-AEY870718號），聲明異議
，本院裁定如下：
    主  文
異議均駁回。
    理  由
一、原處分意旨略以：異議人即受處分人高茂宗於民國100 年3
    月19日18時34分許，駕駛車牌號碼900-ML號營業小客車，行
    經臺北車站北側前（西向東），因有「在公共汽車招呼站10
    公尺內臨時停車」、「拒絕停車接受稽查而逃逸」等交通違
    規，經臺北市政府警察局大同分局交通分隊（下稱原舉發單
    位）警員填製北市警交字第AEY870717 、AEY870718 號舉發
    違反道路交通管理事件通知單（下稱舉發通知單）逕行舉發
    。嗣異議人於同年4 月18日向原處分機關遞狀陳述意見，經
    原處分機關認定確有上開違規情事，乃依道路交通管理處罰
    條例第55條第2 款、第60條第1 項、第63條第1 項第1 款（
    原處分漏載「第1 款」）之規定，分別以北監營裁字第裁40
    -AEY870717、40-AEY870718號違反道路交通管理事件裁決書
    （下稱裁決書），各裁處異議人罰鍰新臺幣（下同）600 元
    （違反第55條第2 款部分），及罰鍰3000元，並記違規點數
    1 點（違反第60條第1 項部分）。
二、異議意旨略以：異議人於100 年3 月19日18時34分許，駕駛
    車牌號碼900-ML號營業小客車，行經臺北車站北側時，見有
    客人攔車，便停下車來讓他上車。當時異議人停車的位置是
    在公共汽車招呼站左側的慢車道上，而非有如北監營裁字第
    裁40-AEY870717號裁決書及臺北市政府警察局大同分局100
    年4月26日北市警同分交字第10030751900函分別所載之「在
    公共汽車招呼站十公尺內臨時停車」及「違規逕行駛入臺北
    車站北側公車停靠區內臨停載客」之交通違規事實。又異議
    人為警攔查後，乃停車向舉發員警陳述事實，惟該名員警並
    不接受而執意填製罰單舉發異議人，於溝通無效後異議人方
    駕車離開，並非逃逸，是以裁決書分別所載之交通違規事由
    ，均與事實不符。且異議人一天的收入微薄，懇請鈞院為異
    議人著想，爰為此聲明異議請求鈞院撤銷原處分云云。
三、按汽車駕駛人，在公共汽車招呼站10公尺內臨時停車者，處
    300 元以上600 元以下罰鍰。道路交通管理處罰條例第55條
    第2 款定有明文。次按汽車駕駛人，駕駛汽車有違反本條例
    之行為，經交通勤務警察或依法令執行交通稽查任務人員制
    止時，不聽制止或拒絕停車接受稽查而逃逸者，除按各該條
    規定處罰外，處3000元以上6000元以下罰鍰，並記違規點數
    1 點。同條例第60條第1 項、第63條第1 項第1 款亦分別定
    有明文。復依異議人行為時違反道路交通管理事件統一裁罰
    基準表之記載，小型車之駕駛人違反道路交通管理處罰條例
    第55條第2 款、第60條第1 項之規定，於期限內繳納或到案
    聽候裁決者，應分別處罰鍰600 元、3000元，並記違規點數
    1 點。
四、另按汽車駕駛人之行為有下列情形之一，當場不能或不宜攔
    截製單舉發者，得逕行舉發：... 四、不服指揮稽查而逃逸
    ，或聞消防車、救護車、警備車、工程救險車之警號不立即
    避讓。道路交通管理處罰條例第7 條之2 第1 項第4 款定有
    明文。審諸該條第1 項各款所列情形，當場不能或不宜攔截
    製單舉發者，得對汽車所有人逕行舉發處罰。立法者之所以
    賦予警員事後逕行舉發之權，係因考量此等道路違規行為，
    其發生往往係在瞬間，抑或係於交通稽查人員執行勤務時所
    恰巧目睹之違規情事，且如有事實上不能當場攔截或依照比
    例原則不宜當場攔截製單舉發時，為達有效維護交通秩序及
    保障交通安全之行政目的，當須特別立法賦予交通稽查人員
    得於事後逕行製單舉發之權限。惟倘汽車駕駛人在同一時地
    ，同時或先後發生有同條第1 項第4 款所列「不服指揮稽查
    而逃逸」情形、以及非該條所列得逕行舉發之事由者，雖相
    伴而生之其他違規事實，本來僅限於當場舉發，然因同時伴
    隨該「不服指揮稽查而逃避」之情形，為免變相鼓勵汽車駕
    駛人於違規後，會儘量嘗試以逃逸之方式，達到至少規避應
    當場舉發之違規行為，造成交通秩序之不安，自應肯認其為
    同條例第7 條之2 第1 項第4 款之效力所及，而不應割裂處
    理。從而，應認警員對此伴隨而生之違規事實亦享有事後逕
    行製單舉發之權限（臺灣高等法院95年度交抗字第622 號裁
    定參照）。是以，本案所涉「在公共汽車招呼站10公尺內臨
    時停車」之違規事實，雖非道路交通管理處罰條例第7 條之
    2 第1 項所列得逕行舉發之違規情形，惟因與「不服指揮稽
    查而逃逸」之違規事實相伴隨發生，自均得逕行舉發，而不
    限於當場舉發，殆無疑義。
五、經查：
  (一)異議人於100 年3 月19日18時34分許，駕駛車牌號碼900-ML
    號營業小客車，行經臺北車站北側前（西向東），因有「在
    公共汽車招呼站10公尺內臨時停車」之交通違規情事，經原
    舉發單位警員攔停後，異議人曾一度停車，然未配合該名警
    員執行稽查程序，亦未徵得其許可，逕將車輛駛離，而有「
    拒絕停車接受稽查而逃逸」之交通違規情事，嗣經員警當場
    抄錄該車之車牌號碼，並查證車籍資料無訛後，乃製發上開
    舉發通知單，針對異議人予以逕行舉發。嗣異議人於接獲上
    開舉發通知單後，於同年4 月18日向原處分機關遞狀陳述意
    見之事實，業據異議人於本院訊問時供承在卷，亦據證人即
    現場執行舉發之警員孫鼎凱於本院訊問時結證明確（見下述
    ），並有上開舉發通知單2 紙、交通部公路總局臺北區監理
    所交通違規案件陳述書、臺北市政府警察局大同分局100 年
    4 月26日北市警同分交字第10030751900 函各1 紙、舉發違
    規現場圖（分別經異議人及證人當庭繪有違規車輛載客與遭
    攔停位置示意）2 紙及證人所提出之臺北車站北側公車停靠
    區照片共6 張等在卷可稽（見100 年度交聲字第1713號本院
    卷第14頁、第14頁反面、第16頁、第28頁、第29頁、第31至
    33頁），堪信屬實。
  (二)異議人雖以前揭情詞置辯，惟查，關於本件在公共汽車招呼
    站10公尺內臨時停車及拒絕停車接受稽查而逃逸之經過，業
    據證人孫鼎凱於本院訊問時結證稱：「（問：100 年3 月19
    日下午6 點時，有無在台北車站附近執行勤務？）有，勤務
    的內容就是管制週邊的車流，我是站台北車站北側的公共汽
    車停靠區，目的是上下班尖峰時間讓公車停靠區保持順暢，
    避免一般民用車輛違規臨時停車或計程車違規在該處載客，
    且該處公車停靠區設有禁止一般車輛上下乘客的標誌，包括
    計程車。」……「（問：當天攔停異議人的經過情形為何？
    ）當天我是站在台北車站的北側公車停靠區的尾端，執行勤
    務，當時違規車輛都以口哨及指揮棒叫違規車輛注意並驅離
    ，因為一般車輛看到我在執勤驅離時就會直接離開，但是異
    議人就是看到我在驅離吹哨並逐漸往異議人的車輛靠近，異
    議人仍是執意讓客人上車，接著異議人就切往內側車道準備
    離開，我就直接到內側車道示意他往路邊停車，異議人他有
    停下來，我就先告知異議人該處不能載客也有禁止標誌，異
    議人就說我就直接讓客人下車，我告訴異議人你這個行為已
    經構成違規，不能因為你讓客人下車你就不是違規，我當場
    沒有說一定要開你紅單，我請異議人出示行照、駕照等證件
    ，異議人就說你要開單我就走了，異議人就直接開車離開了
    。」等語明確（見本院100 年8 月9 日訊問筆錄第2 至3 頁
    ）。審諸證人上開證述內容連續且完整，已就本件違規情節
    及舉發經過證述綦詳，並無不合常理或矛盾之處，復於本院
    訊問時具結以擔保其證言之憑信性，參以證人與異議人並無
    恩怨，針對執行勤務過程中偶然發生之交通違規情事，衡情
    當無甘冒涉犯偽證罪之風險，蓄意虛構違規事實，設詞誣攀
    異議人之理。再佐以交通警察製單舉發違反道路交通管理處
    罰條例所列之違規事實，本質上為行政處分，係公務員基於
    職務上之公權力，依法就特定之具體事件所為之具公法上效
    果之單方面行政行為，如無形式上顯然之瑕疵可指，基於公
    務員為公法上行為具有公信力之原則，該行政行為當可被推
    定為真正，其據以依法處分之事實認定亦為正確無誤，此與
    民事訴訟法第355 條第1 項規定：「文書，依其程式及意旨
    得認作公文書者，推定為真正。」之情形相同，本此公信原
    則，立法者乃賦予行政機關制定違反道路交通管理事件統一
    裁罰基準及處理細則，使執勤警員得當即處分，以達其維護
    交通秩序、安全之行政目的。而本件執行舉發之警員為執行
    交通、治安勤務之公務員，其觀察程度自較一般人更為專注
    ，且異議人又未能就警員之舉發有誤或違法之情形，提出相
    關證據以供調查，亦查無任何證據足資證明警員有捏造事實
    違法取締之情事，則執勤警員本其維護交通秩序、安全職責
    所為之舉發，自應受到合法、正確之推定。復依證人所提出
    之上開現場照片以觀，異議人停車載客之位置，確為公車停
    靠區，而屬公共汽車招呼站10公尺內之範圍，且緊鄰公車停
    靠區○○○道上亦有懸掛式之交通標誌，規定「機汽車禁止
    在此上下乘客」等語；況異議人於本院訊問時亦自承：「…
    …當時我是在公共汽車招呼站正左側的慢車道上，因為有客
    人攔停，所以我就停下來讓客人上車……。」等語（見本院
    100 年8 月9 日訊問筆錄第1 頁）。此外，並有上開舉發通
    知單及舉發違規現場圖附卷可資佐憑，足見證人之證述情節
    應非子虛，堪予採信。從而，異議人於上揭時、地，駕駛上
    開營業小客車在公共汽車招呼站10公尺內臨時停車，及經警
    攔停後拒絕停車接受稽查而逃逸之事實，足堪認定。
  (三)復按道路交通管理處罰條例第60條第1 項規定係就「汽車駕
    駛人拒絕停車接受交通勤務警察稽查而逃逸」之行為予以處
    罰，汽車駕駛人有違反上開條例之行為，接受交通勤務警察
    停車之指示後，未停車接受稽查並駛離現場，固屬該項規定
    所處罰之逃逸行為；如汽車駕駛人雖一度停車，惟未配合交
    通勤務警察執行稽查程序，亦未徵得交通勤務警察之許可，
    逕將車輛駛離，而使交通勤務警察無法完成稽查時，則該駛
    離之行為，亦與逃逸行為無異，自仍該當上開規定處罰之要
    件。查本件證人孫鼎凱已明確證稱，其示意異議人停車後，
    先告知異議人該處不能載客也有禁止標誌，異議人則表示，
    若該處不能載客就直接讓客人下車，其復告知異議人於該處
    臨時停車載客已構成違規，並請異議人出示證件，詎異議人
    竟表示，若員警要開單伊就走了，並逕自駕駛駛離現場等節
    ；異議人於異議狀內亦自承，其為警攔查後，乃停車向舉發
    員警陳述事實，惟該名員警並不接受而執意填製罰單舉發異
    議人，於溝通無效後異議人方駕車離開等情，且於本院訊問
    時復自承：「當時員警要開我罰單，我有停下來，我說如果
    不能載客，我就讓客人下車，員警說一定要開我罰單，我認
    為我沒有錯他憑什麼開我的罰單我就走了。」、「……證人
    沒有吹哨也沒用指揮棒驅離，是我開過去證人就在前面直接
    等我，他用手比一下我就知道意思停旁邊，我不知道該處不
    能停車載客，我是停在慢車道上，我們做生意只要客人來我
    們就一定要停。證人有叫我出示行照、駕照，證人有表示要
    開我罰單的意思，但我認為我沒有違規我就直接走了。」等
    語（見本院100 年8 月9 日訊問筆錄第2 、3 頁），顯見異
    議人明知舉發員警當時欲就其在公共汽車招呼站10公尺內臨
    時停車之違規行為進行稽查，惟其拒不出示證件，並於舉發
    員警尚在執行稽查程序中，未徵得許可，逕自駕車駛離現場
    ，其主觀上確有拒絕接受稽查之故意，要屬明確；且其所為
    已造成交通勤務警察執行交通稽查任務之困難，使舉發警員
    無法查明車輛所懸掛之車牌是否正確、實際之駕駛人為何人
    、駕駛人是否隨身攜帶駕駛執照及行車執照、上揭執照是否
    逾期等情，而於員警執行勤務當時，又無法苛求舉發警員冒
    身體遭受撞擊危險，阻擋駕駛人駕駛車輛離去，因此駕駛人
    未待舉發警員稽查行為完成後，即將車輛駛離之行為，與警
    員攔停當時即未停車之行為，並無不同，其不服稽查而有逃
    逸之情事，洵堪認定。至異議人辯稱，當時有向舉發員警陳
    述其停車的位置是在公共汽車招呼站左側的慢車道上，而非
    在公共汽車招呼站十公尺或公車停靠區內云云，惟異議人之
    認知縱與警員所舉發之違規情節不符，異議人得依循申訴或
    異議等途徑予以救濟，非得片面藉詞並無違規行為，即拒絕
    接受交通警察勤務之稽查，其所辯當無可取。
  (四)末查，異議人復辯稱，其一天的收入微薄，懇請鈞院為異議
    人著想云云，惟異議人之經濟狀況，尚非本院依法得審酌者
    ，無從據為其免責之依據，併予敘明。
六、綜上所述，本件異議人確有於上揭時、地，駕駛上開營業小
    客車而有「在公共汽車招呼站10公尺內臨時停車」、「拒絕
    停車接受稽查而逃逸」之交通違規事實，原處分機關依道路
    交通管理處罰條例第55條第2 款、第60條第1 項、第63條第
    1 項第1 款及違反道路交通管理事件統一裁罰基準及處理細
    則規定，分別裁處異議人罰鍰600 元，及罰鍰3000元，並記
    違規點數1 點，經核尚無不合，應予維持。異議人以前揭情
    詞聲明異議，均不足以作為撤銷原處分之依據，其異議為無
    理由，應予駁回。
據上論斷，應依道路交通管理處罰條例第87條第2 項，道路交通
事件處理辦法第18條，裁定如主文。
中    華    民    國    100   年     9    月    15    日
                    刑事第十一庭  法  官  黃司熒
以上正本證明與原本無異。
如不服本裁定，應於裁定送達後5 日內，向本院提出抗告狀（應
附繕本）。
                                  書記官  屠衛民
中    華    民    國    100   年     9    月    19    日